臺灣高等法院刑事裁定　　　　　　　　 100年度抗字第1001號
抗　告　人
即　受刑人　李勝彥
上列抗告人因聲請定其應執行刑案件，不服臺灣基隆地方法院中
華民國100年7月6日裁定（100年度聲字第530號），提起抗告，
本院裁定如下：
    主  文
原裁定關於原裁定附表編號2.3.9.10.11.12.13.14.15.16.17.
20.21.22.23.24.25.26.27.28.29.30.31.36.37.38.39.44.45.
所列29罪、附表編號33.35.41.所列3罪、附表編號32.34.所列2
罪、附表編號42.43.46.所列3罪之各定應執行部分均撤銷。
李勝彥所犯如原裁定附表編號2、3、9至17、20至31、36至39、
42 至46所示各罪所處之刑（計32罪），應執行有期徒刑玖年拾
月；又所犯如原裁定附表編號32至35、41所示各罪所處之刑（計
5罪），應執行有期徒刑壹年玖月。
其他抗告駁回。
    理  由
一、檢察官聲請意旨：抗告人即受刑人李勝彥（下稱抗告人）因
    犯竊盜等案件，先後經判決確定如原裁定附表所示，其中附
    表編號1、4、5、6、18、19號之罪、編號2、3、9至17、20
    至31、36至39、42至46號之罪、32至35、41號之罪、7、8、
    40號之罪應分別依刑法第53條、第51條第5款、第6款之規定
    ，定其應執行之刑，爰依刑事訴訟法第477條第1項之規定，
    聲請裁定其應執行刑等語。
二、原裁定意旨略以：
（一）原裁定附表編號1.4.5.6.18.19.所列6罪，其犯罪時間均
      在「首先確定」之附表編號1.所列之罪判決確定前，此部
      分聲請定應執行刑，尚於法有據，自應就此6罪定抗告人
      之應執行刑為有期徒刑2年。
（二）原裁定附表編號2.3.9.10.11.12.13.14.15.16.17.20.21.
      22.23.24.25.26.27.28.29.30.31.36.37.38.39.44.45.所
      列29罪，其犯罪時間均在上開（一）之「首先確定」之附
      表編號1.所列之罪判決確定後，而在原裁定附表編號2.所
      列之罪判決確定前，則此部分聲請定應執行刑，尚於法有
      據，自應就此29罪定抗告人之應執行刑為有期徒刑9年。
      至聲請人就原裁定附表編號42.43.46.所列3罪聲請與原裁
      定附表編號2.3.9.10.11.12.13.14.15.16.17.20.21.22.
      23.24.25.26.27.28.29.30.31.36.37.38.39.44.45.所列
      29罪定應執行刑部分，因原裁定附表編號42.43.46.所列3
      罪，均係在「首先確定」之原裁定附表編號1.所列之罪判
      決確定前所犯，即應與原裁定附表編號1.4.5. 6.18.19.
      等6罪定應執行刑，而非與原裁定附表附表編號2.3.9.10.
      11.12.13.14.15. 16.17.20.21.22.23.24.25.26.27.28.
      29.30.31.36.37.38.3 9.44.45.所列29罪定應執行刑，此
      部分聲請爰有未合，應予駁回。
（三）原裁定附表編號33.35.41.所列3罪，其犯罪時間均在上開
      （一）之「首先確定」之原裁定附表編號1.所列之罪及上
      開（二）之「首先確定」之原裁定附表編號2.所列之罪判
      決確定後，而在原裁定附表編號33.35.所列之罪判決確定
      前，則此部分聲請定應執行刑，尚於法有據，自應就此3
      罪定抗告人之應執行刑為有期徒刑1年。至聲請人就原裁
      定附表編號32.34.所列2罪聲請與原裁定附表編號33.35.
      41. 所列3罪定應執行刑部分，因原裁定附表編號32.34.
      所列2罪，均係在上開（一）之「首先確定」之原裁定附
      表編號1.所列之罪判決確定後、而在上開（二）之「首先
      確定」之原裁定附表編號2.所列之罪判決確定前所犯，即
      應與原裁定附表編號2.3.9.10.11.12.13.14.15.16.17.
      20.21.22.23.24.25.26.27.28.29.30.31.36.37.38.39.
      44.45.所列29罪定應執行刑，而非與原裁定附表編號33.
      35.41.所列3罪定應執行刑，此部分聲請爰有未合，應予
      駁回。
（四）因原裁定附表編號32.34.所列2罪，其犯罪時間均在上開
      （一）之「首先確定」之原裁定附表編號1.所列之罪判決
      確定後、上開（二）之「首先確定」之原裁定附表編號2.
      所列之罪判決確定前，則聲請人就此2罪聲請定應執行刑
      ，仍於法有據，自應就此2罪定抗告人之應執行刑為有期
      徒刑9月。
（五）因原裁定附表編號42.43.46.所列3罪，其犯罪時間均在上
      開（一）之「首先確定」之原裁定附表編號1.所列之罪判
      決確定前，則聲請人就此3罪聲請定應執行刑，仍於法有
      據，自應就此3罪定抗告人之應執行刑為有期徒刑10月。
（六）抗告人所犯如原裁定附表編號7.8.40.所列3罪，均經判處
      拘役，且其犯罪時間均在最先確定之原裁定附表編號7.8.
      罪判決確定前，即應合併定其應執行刑為拘役45日，併諭
      知易科罰金之折算標準以新臺幣1,000元折算1日。
三、抗告意旨略以：刑法新法實施以來，參照如販賣毒品案例，
    被告所犯5次販賣行為判刑時依次分別判刑15年（5個15年合
    計75年）後定其應執行刑約為18年6月至19年。又如強盜案
    件，所犯普通強盜案件6件，分別判刑5年6月（6件判5年6月
    合計33年）定應執行之行為6年至7年左右。諸如竊盜等案件
    亦同，其審判過程與吸食毒品之不同處，分別只差在判決前
    大致會吸收為同一審法官審理判決，而吸食則無此行為，例
    如6次吸食毒品、分別判1年2月，合併後卻成6至7年左右，
    兩者之間待遇何此天壤之別，其不公之處貿然可見。頓使抗
    告人對刑法之公平原則深感疑惑。又販賣行為屬律法罪犯之
    高度犯罪行為，何等同吸食之低度行為論之，依照比例所獲
    之罪亦同，但行為之高低相差距大，顯有違背「比例原則」
    之處云云。
四、按裁判確定前犯數罪者，併合處罰；又數罪併罰有二裁判以
    上者，應依第51條之規定，定其應執行之刑，刑法第50條、
    同法第53條分別定有明文。次按，數罪併罰有2裁判以上者
    ，固得依刑法第51條之規定定其應執行之刑，但須以裁判確
    定前為前提；倘若被告先後犯甲、乙、丙三罪，而甲罪係在
    乙罪裁判確定前所犯，甲、乙兩罪均經判決確定，並已裁定
    定其應執行之刑，則丙罪雖在乙罪裁判確定前所犯，但因其
    在甲罪裁判確定之後，且乙罪既已與甲罪合併定其應執行刑
    ，則丙罪即不得再與乙罪重複定其應執行之刑，祇能單獨執
    行（最高法院72年度台非字第47號判例參照）。再按法律上
    屬於自由裁量之事項，並非概無法律性之拘束。自由裁量係
    於法律一定之外部性界限內（以定執行刑言，即不得違反刑
    法第51條之規定）使法官具體選擇以為適當之處理；因此在
    裁量時，必須符合所適用之法規之目的。更進一步言，須受
    法律秩序之理念所指導，此亦即所謂之自由裁量之內部性界
    限。關於定應執行之刑，既屬自由裁量之範圍，其應受此項
    內部性界限之拘束，要屬當然，固有最高法院80年台非字第
    473號判例可稽。又更定之應執行刑，不應比前定之應執行
    刑加計其他裁判所處刑期後為重，否則即與法律秩序理念及
    法律目的之內部界限有違，難認適法（最高法院93年度台非
    字第192號裁定參照）。依刑法第51條第5款規定定執行，並
    非減刑之依據，法院定執行刑時，如已審酌被告所犯各罪中
    ，曾定執行刑者所定刑度，在數罪各刑之宣告刑或執行刑合
    併刑期範圍內重定執行刑，即無違法可言。
五、經查：
（一）本件原裁定以抗告人先後犯如原裁定附表編號1、4至6、
      18、19所示6罪、原裁定附表編號7、8、40所示3罪，經分
      別判處如原裁定附表編號1、4至6、18、19所示6罪、原裁
      定附表編號7、8、40所示3罪之刑確定，檢察官聲請原審
      法院定其應執行之刑，原審法院經審核卷證結果，認其聲
      請為正當，依刑事訴訟法第477條第1項，刑法第53條、第
      51條第5款、第6款等規定，裁定原裁定附表編號1、4至6
      、18、19所示6罪之應執行刑為有期徒刑2年；原裁定附表
      編號7、8、40所示3罪之應執行刑為拘役45日，並諭知拘
      役之易科罰金之折算標準以新臺幣1,000元折算1日。經核
      原裁定關於其附表編號1、4至6、18、19所示6罪之各宣告
      刑中之刑期分別為有期徒刑4月、7月、3月、4月、8 月、
      4月，各刑合併後為有期徒刑2年6月（其中原裁定附表編
      號4、5前曾定其應執行刑有期徒刑8月，獲減有期徒刑2月
      之利益；附表編號18、19前曾定其應執行刑有期徒刑10月
      ，獲減有期徒刑2月之利益），揆諸上開規定及說明，抗
      告人本件定其應執行刑之範圍為：有期徒刑8月以上，有
      期徒刑2年2月以下。而本件抗告人此部分之應執行刑為有
      期徒刑2年，依法合於法所定之外部界限，且亦未逾自由
      裁量之內部性界線。又關於原裁定附表編號7、8、40所示
      3罪之各宣告刑中之刑期分別為拘役15日、拘役25日、拘
      役20日，各刑合併後為拘役60日（其中原裁定附表編號
      18、19前曾定其應執行刑拘役30日，獲減拘役10日之利益
      ），揆諸上開規定及說明，抗告人本件定其應執行刑之範
      圍為：拘役25日以上，拘役60日以下，而本件抗告人此部
      分之應執行刑為拘役45日，依法合於法所定之外部界限，
      且亦未逾自由裁量之內部性界線，且此部分亦屬得易科罰
      金之案件，原審亦依法諭知易科罰金之折算標準以新臺幣
      1,000元折算1日。經核原審關於原裁定附表編號1、4至6
      、18、19所示6罪，及原裁定附表編號7、8、40所示3罪之
      應執行刑裁定於法均無不合。抗告人徒以上情，任意指摘
      原裁定不當，求予撤銷改判，為無理由，應予駁回。
（二）原裁定附表編號2、3、9至17、20至31、36至39、42至46
      所示32罪，其犯罪時間均於99年5月24日（即原裁定附表
      編號2所示之判決確定日期）前，且原裁定附表編號9至
      14、15至17、20至27、29至31、37至39、42至46等均經各
      該原確定判決合併定其應執行刑，是檢察官就原裁定附表
      編號2、3、9至17、20至31、36至39、42至46所示32罪聲
      請合併定應執行刑，核為正當。惟原裁定關於其附表編號
      42、43、46所示3罪，認為因犯罪時間係在原裁定附表編
      號1之判決確定日期99年3月8日前，應與原裁定附表編號1
      等罪合併定應執行刑，僅因檢察官未為合併之聲請而另為
      裁判云云，然原確定判決（即原審100年度易字第9號確定
      判決）業就原裁定附表編號42至46所示5罪合併定應執行
      有期徒刑1年8月，而揆諸上開最高法院72年度台非字第47
      號判例意旨，原裁定附表編號42、43、46所示3罪，既與
      原裁定附表編號44、45合併定應執行刑，自不得將之分離
      後，再與原裁定附表編號1等罪合併定應執行刑，況原裁
      定附表編號42至46所示5罪之犯罪時間均在原裁定附表編
      號2所示之判決確定日期99年5月24日前，應與原裁定附表
      編號2等罪合併定應執行刑始為適法。關於原裁定附表編
      號32至35、41所示5罪，其犯罪時間均於99年9月27日（即
      原裁定附表編號32至35所示之判決確定日期）前，且原裁
      定附表編號32至35業經原確定判決合併定其應執行刑，是
      檢察官就原裁定附表編號32至35、41所示5罪聲請合併定
      應執行刑，核為正當。惟原裁定關於其附表編號32、34所
      示2罪，認為因犯罪時間係在原裁定附表編號1之判決確定
      日期99年3月8日後、原裁定附表編號2之判決確定日期99
      年5月24日前，應與原裁定附表編號2等罪合併定應執行刑
      ，僅因檢察官未為合併之聲請而另為裁判云云，然原確定
      判決（即原審99年度訴字第600號確定判決）業就原裁定
      附表編號32至35所示4罪合併定應執行有期徒刑1年6月，
      而揆諸上開最高法院72年度台非字第47號判例意旨，原裁
      定附表編號32、34所示2罪，既與原裁定附表編號33、35
      合併定應執行刑，自不得將之分離後，再與原裁定附表編
      號2等罪合併定應執行刑，況原裁定附表編號32至35、41
      所示5罪之犯罪時間均在99年9月27日前，自應就原裁定附
      表編號32至35、41所示5罪合併定應執行刑始為適法。原
      判決關於此部分合併定應執行刑與法不合，即有未當，抗
      告意旨雖稱原裁定合併定執行刑過重，有違比例原則云云
      ，為無理由，然原裁定既有上開可議，本院自應撤銷原裁
      定，並自為裁定如主文第2項所示。
六、據上論結，應依刑事訴訟法第412條、413條，刑法第53條、
    第51條第5款，裁定如主文。
中    華    民    國   100    年    9     月    30    日
                  刑事第十八庭審判長法  官  吳鴻章
                                    法  官  汪梅芬
                                    法  官  林銓正
以上正本證明與原本無異。
如不服本裁定，應於收受送達後五日內向本院提出抗告狀。
                                    書記官  張淨卿
中    華    民    國   100    年    10    月    4     日